臺灣高雄地方法院刑事判決　　　　　　　 96年度易字第241號
公　訴　人　臺灣高雄地方法院檢察署檢察官
被　　　告　乙○○
上列被告因違反保護令罪案件，經檢察官提起公訴（95年度偵字
第29828號），本院判決如下：
    主  文
乙○○違反法院依家庭暴力防治法第十三條所為不得直接或間接
實施身體或精神上不法侵害行為、禁止直接或間接之騷擾聯絡行
為、命遠離住居所之民事通常保護令裁定，累犯，處拘役肆拾日
，如易科罰金，以銀元參佰元即新臺幣玖佰元折算壹日。
    事  實
一、乙○○前於民國90年間因違反能源管理法案件，經本院判處
    有期徒刑5 月確定，於90年12月19日易科罰金執行完畢。乙○○與戊○○為夫妻，丙○○係乙○○之岳母，與戊○○、
    楊來真間分別具有家庭暴力防治法第3 條第1 款、第3 款所
    定之家庭成員關係。乙○○前因家庭暴力事件，經本院於95
    年4 月7 日依家庭暴力防治法第13條之規定，以95年度家護
    字第477 號民事通常保護令，裁定乙○○不得對戊○○及其
    母親丙○○實施身體或精神上不法侵害之行為，及直接或間
    接為騷擾之聯絡行為，並應遠離戊○○在高雄市○鎮區○○
    街48號4 樓住居所至少100 公尺，有效期間為1 年。詎乙○○雖明知上揭民事通常保護令內容，竟仍基於公然侮辱人及
    違反上開保護令之犯意，於有效期間內之95年11月9 日23時
    30分，前往戊○○上址住處，以腳踢該公寓1 樓鐵門及4樓
    住處鐵門，並以「幹妳娘」、「西你娘」等三字經騷擾丙○○，而違反前開民事保護令。嗣警接獲報案處理，查悉上情
    。
二、案經戊○○、丙○○訴由高雄市政府警察局前鎮分局報告臺
    灣高雄地方法院檢察署檢察官。
    理  由
一、證據能力之審酌：
(一)按「被告以外之人於審判外之言詞或書面陳述，除法律有規
    定者外，不得作為證據。」刑事訴訟法第159 條第1 項固定
    有明文。惟按「被告以外之人於審判外之陳述，雖不符前4
    條之規定，而經當事人於審判程序同意作為證據，法院審酌
    該言詞陳述或書面陳述作成時之情況，認為適當者，亦得為
    證據。當事人、代理人或辯護人於法院調查證據時，知有第
    159 條第1 項不得為證據之情形，而未於言詞辯論終結前聲
    明異議者，視為有前項之同意。」刑事訴訟法第159 條之5
    亦規定甚明。本件證人即告訴人戊○○、丙○○於警詢中之
    供述，雖均屬被告以外之人於審判外之言詞陳述，惟被告於
    本院調查證據時，知有上情而未於言詞辯論終結前聲明異議
    ，而僅就該等證據之證明力為爭執，本院審酌該等陳述係執
    法機關依法定程序詢問而做成，並無何違法不當之處，亦無
    不足採信之情況，認以之做為證據，應屬適當，該等陳述應
    有證據能力。
(二)告訴人戊○○、丙○○於偵訊中之證詞，亦屬被告以外之人
    於審判外之陳述，依刑事訴訟法第159 條第1 項之規定，本
    不得做為證據，惟按被告以外之人於偵查中向檢察官所為之
    陳述，除顯有不可信之情況者外，得為證據，刑事訴訟法第
    159 條之1 第2 項定有明文。上開陳述均係在檢察官前所做
    成，並均有具結擔保其陳述之正確性，並無何顯不可信之情
    況，依前開法條意旨，自得做為證據。
二、訊據被告乙○○固坦認曾於案發時前往戊○○上開住處，然
    矢口否認有何騷擾犯行，並辯稱：其僅有用手拍門，並未以
    腳踢告訴人戊○○所住公寓1 樓鐵門及4 樓住處鐵門，亦未
    以「幹妳娘」、「西你娘」等三字經騷擾告訴人丙○○云云
    。惟查：上揭犯行業據告訴人丙○○於偵訊及本院審理中指
    訴歷歷，核與證人甲○○所述相符，並有本院95年度家護字
    第477 號民事通常保護令在卷可稽，且被告前於檢察官內勤
    訊問中曾自陳有以腳踢告訴人家之大門，其前開犯行均堪認
    定，被告事後翻異前詞，改稱僅用手拍門，並未踢門及罵人
    云云，前後供述不一，又與前開證據不符，尚難採信。綜上
    所述，本件事證明確，被告之辯解均不足使本院形成被告無
    罪之合理懷疑，其犯行堪以認定。
三、按行為後「法律有變更」者，適用行為時之法律，但行為後
    之法律有利於行為人者，適用最有利於行為人之法律，現行
    刑法第2 條第1 項定有明文。本條係規範行為後新舊法比較
    適用之準據法，本身並無新舊法比較之問題，應先敘明。而
    本條所指「法律變更」與法律修正之概念有別；所謂法律變
    更應係指因法律修正而「刑罰」有實質之更異而言（如修正
    後新舊法法定本刑輕重變更或犯罪構成要件寬嚴不同），始
    有依上開規定為準據法而比較適用新法或舊法之問題。如新
    舊法處罰之輕重仍然相同（例如僅形式上修正法律用語或條
    次移列），並無有利或不利之情形，即無適用上開規定為比
    較之餘地，自應依一般法律適用之原則，適用現行、有效之
    裁判時法論處，最高法院95年度台上字第6159號判決闡釋甚
    明。反之，若修正後該法律規定之「構成要件」或「法律效
    果」有所不同，即屬法律變更，則應為新舊法之比較，縱令
    比較後適用新舊法處罰之輕重相同，亦需依刑法第2 條第1
    項之規定適用法律，與前開未經刑法第2 條第1 項之比較而
    逕行適用裁判時法之情形，迥然有別。又新舊法比較時應就
    罪刑有關之共犯、未遂犯、想像競合犯、牽連犯、連續犯、
    結合犯，以及累犯加重、自首減輕暨其他法定加減原因（如
    身分加減）與加減比例等一切情形，本於統一性及整體性原
    則，綜其全部罪刑之結果而為比較，有最高法院95年度刑事
    庭第8 次會議決議可資參照。本件被告行為後，刑法及刑法
    施行法均於95年7 月1 日修正施行，本院將本件所涉及法律
    變更需綜合比較之法條及單純法律修正無新舊法比較問題之
    法條，分述如下：
(一)被告行為後，家庭暴力防制法第50條違反保護令罪罰金刑之
    上限並未因上開修正而變動，惟最低度刑部分，依修正前刑
    法第33條第5 款規定罰金為1 元以上，經折算為新臺幣後，
    為新臺幣3 元以上，而修正後刑法第33條第5 款規定罰金為
    新臺幣1000元以上，新舊法之刑度寬嚴有別，應為新舊法比
    較。比較之結果，新法之最低度刑較舊法為高，應以舊法有
    利於被告。
(二)在刑法修正前，只需受徒刑執行完畢5 年內再犯有期徒刑以
    上之罪，無論何種犯罪均為第47條所稱之累犯，應加重其刑
    ，而修正後刑法第47條第1 項，必須「故意」犯罪方能構成
    累犯，其構成要件已有變動，自屬法律變更，且前開最高法
    院95年度第8 次刑事庭會議決議亦明示累犯必須適用刑法第
    2 條第1 項加以綜合比較，本院自應將累犯納入新舊法比較
    之範疇。而本件被告係故意犯罪，無論新舊法均構成累犯，
    新法對被告並無有利之處。
(三)綜上所述，本件以舊法有利於被告，本件應適用修正前之舊
    法處斷。
四、核被告所為係犯家庭暴力防治法第50條第1 款、第2 款、第
    4 款之違反保護令罪。被告雖於同一次行為中違反前開保護
    令所禁止的多數行為，惟法院依家庭暴力防治法第十三條核
    發保護令，該保護令內之數款規定，均係保護令之內容，僅
    係將其違犯情形逐一列舉，被告如同時違反保護令內數款規
    定，仍僅係一違反保護令罪。被告前於90年間因違反能源管
    理法案件，經本院判處有期徒刑5 月確定，於90年12月19日
    易科罰金執行完畢，其餘5 年以內故意再犯本件有期徒刑以
    上之罪，為累犯，應依修正前刑法第47條之規定加重其刑。
    爰審酌被告違反保護令，無視國家公權力，犯後坦承部分犯
    行，且已與告訴人達成和解，及其犯罪之動機、目的、手段
    等一切情狀，量處如主文所示之刑。被告行為後，刑法歷經
    前開修正，其行為時易科罰金之折算標準，經適用修正前刑
    法第41條、修正前罰金罰鍰提高標準條例第2 條，現行法規
    所定貨幣單位折算新臺幣條例第2 條之結果，最高得以銀元
    300 元即新臺幣900 元折算1 日，依修正後之刑法第41條，
    則係以新臺幣1000元、2000元或3000元折算一日，比較結果
    ，自以舊法有利於被告，本件應適用舊法諭知易科罰金之折
    算標準。
據上論斷，應依刑事訴訟法第299 條第1 項前段、家庭暴力防治
法第50條第1 款、第2 款、第4 款，刑法第2 條第1 項前段、第
11條前段，修正前刑法第47條、第41條第1 項前段，修正前罰金
罰鍰提高標準條例第2 條，判決如主文。
本案經檢察官丁○○到庭執行職務。
中　　華　　民　　國　　96　　年　　5 　　月　　23　　日
                  刑事第九庭  審判長法　官   王啟明
                                    法  官   陳建和
                                    法  官   王奕勛
以上正本證明與原本無異。
如不服本判決，應於收受送達後10日內向本院提出上訴書狀。
中　　華　　民　　國　　96　　年　　5 　　月　　23　　日
　　　　　　　　　　　　　　        書記官   陳心儀
附錄本案論罪科刑法條：
家庭暴力防治法第50條
家庭暴力防治法第50條
（違反保護令罪之處罰）
違反法院依第 13 條、第 15 條所為之下列裁定者，為本法所稱
之違反保護令罪，處3 年以下有期徒刑、拘役或科或併科新台幣
10萬元以下罰金︰一禁止實施家庭暴力行為。
二  禁止直接或間接騷擾、接觸、通話或其他連絡行為。
三  命遷出住居所。
四  遠離住居所、工作場所、學校或其他特定場所。
五  命完成加害人處遇計畫：戒癮治療、精神治療、心理輔導或
其他治療、輔導。
